臺灣高等法院刑事判決
109年度上易字第79號
上  訴  人  臺灣新北地方檢察署檢察官
被      告  周韋蓁  


選任辯護人  黃福裕律師（法律扶助）
上列上訴人因被告詐欺案件，不服臺灣新北地方法院107年度易
字第825號，中華民國108年11月13日第一審判決（起訴案號：臺
灣新北地方檢察署106年度偵字第22827號、第28993號及107年度
偵字第4124號），提起上訴，本院判決如下：
    主  文
原判決撤銷。 
周韋蓁幫助犯詐欺取財罪，處拘役貳拾日，如易科罰金，以新臺
幣壹仟元折算壹日。
    事  實
一、周韋蓁明知國內層出不窮之詐騙集團或不法份子為掩飾其不
    法行徑，避免執法人員之追究及處罰，經常利用他人之金融
    帳戶掩人耳目，客觀上可預見交付金融帳戶之相關資料予他
    人使用，他人可能以該帳戶遂行財產上犯罪之目的，竟基於
    縱有人持其金融帳戶為詐騙之犯罪工具，亦不違其本意之幫
    助詐欺之不確定故意，於民國106年7 月6 日某時許，在通
    訊軟體LINE上與不詳真實姓名、年籍、暱稱為「陳雅欣」之
    成年人聯繫後，得知「陳雅欣」所屬公司【即畢諾克最佳線
    上體育投注站（http://www.pinnaclesports.com/zh-tw/）
    ，下稱線上投注站】欲以每提供一本帳戶，即可每月領取新
    臺幣（下同）3萬元報酬之代價，向不特定人租用帳戶以供
    該公司使用之訊息，被告即於翌（7 ）日某時許，以超商宅
    配寄送方式，將其所申請之合作金庫銀行帳號000000000000
    0 號帳戶、台新銀行帳號00000000000000號帳戶（下稱合庫
    帳戶及台新帳戶）之存摺及金融卡，寄送給「陳雅欣」所指
    示之不詳真實姓名、年籍之「何仁傑」，並依指示更改合庫
    及台新帳戶之相對應密碼後，再以LINE傳送給「陳雅欣」，
    供其所屬之詐欺集團使用。嗣該「陳雅欣」所屬之詐欺集團
    成員即共同為自己不法所有及詐欺取財之犯意聯絡，分別於
    ：（一）106 年7 月11日12時許，假冒温永揚之友人「金豐
    沛」撥打電話予温永揚，向其佯稱：因至外地出遊經費不足
    ，欲向温永揚借款云云，致温永揚陷於錯誤，而於同日14時
    10分，匯款2 萬元至被告所提供台新帳戶內。（二）於106
    年7月8 日20時許，撥打電話予告訴人蔡松穎佯稱：其係「
    超級函授」工作人員，因作業疏失，蔡松穎所購買之單科函
    授教材遭誤植為全科教材，需蔡松穎至附近之自動櫃員機，
    依其指示操作匯款以取消設定云云，致蔡松穎陷於錯誤，而
    於翌（9 ）日0 時28分及同年月10日0 時25分許，分別匯款
    29,989元、29,987元至被告所提供合庫帳戶內。嗣温永揚及
    蔡松穎於匯出款項後均驚覺有異，乃分別報警處理。
二、案經温永揚、蔡松穎分別訴由桃園市政府警察局龜山分局、
    宜蘭縣政府警察局宜蘭分局報告臺灣宜蘭地方檢察署呈請臺
    灣高等檢察署檢察長令轉臺灣新北地方檢察署檢察官偵查後
    提起公訴。　　
    理  由
一、證據能力部分
（一）本案認定事實所引用屬於傳聞證據之供述證據部分，檢察
      官、被告及其辯護人於本院準備期日、審理程序均不爭執
      其證據能力，並同意引用為證據（見本院卷第60頁至第63
      頁、第104頁至第108頁），且本院審酌該等證據資料製作
      時之情況，並無違法不當及證明力明顯過低之情況，認為
      以之做為證據應屬適當，故依刑事訴訟法第159 條之5 第
      1 項規定，認均有證據能力。
（二）又本案認定事實所引用之非供述證據，並無證據證明係公
      務員違背法定程序所取得，是依刑事訴訟法第158 條之4 
      反面解釋，認均得為證據。
二、訊據被告固坦承其有於事實欄一所示時、地，將台新帳戶及
    合庫帳戶之存摺及金融卡寄送與「陳雅欣」指示之人，並依
    其指示更改相對應密碼，再以LINE傳送給「陳雅欣」等情，
    然矢口否認有何幫助詐欺犯行，並辯稱：我寄送帳戶的原因
    是想要求職，我以為出租帳戶只是工作內容一部分，我認為
    對方還會再跟我聯絡，再派工作給我，我不知道他是詐騙集
    團，也不知道他們會拿我的帳戶詐騙別人云云。辯護人則為
    被告辯稱：被告前欲上網找工作，在網路上看到徵才廣告後
    ，即以LINE與「陳雅欣」聯繫應徵工作，對方告知「由於會
    員輸贏結算兌匯存取金額比較大，存取的帳戶不夠用，現在
    公司要求配合提供帳戶給會員兌換」云云，並提出高額之薪
    資作為引誘施以詐術，致使被告陷於錯誤，而誤將合庫帳戶
    及台新帳戶提供給對方，並依指示更改密碼。被告實無法辨
    別此等詐騙話術之目的在於騙取被告交付帳戶，顯見被告並
    無與常人相同之判斷能力。嗣後「陳雅欣」不再聯繫後，被
    告發現帳戶被列為警示帳戶，經告知家人後始發現遭詐騙，
    並立即向檢、警報案，案經臺灣臺中地方檢察署檢察官對詐
    欺集團成員提起公訴，被告係列為該詐欺案件之被害人。又
    被告因罹患雙相情緒障礙症，目前有精神病特徵的憂鬱症，
    故被告之辨識能力顯然低於常人，而無法辨別、預知其為求
    職而交付帳戶予他人之行為，足以提供他人用於詐欺等犯罪
    收取被害人匯款，故被告並無幫助詐欺取財之故意云云。經
    查：
（一）被告於事實欄一所示時、地，在通訊軟體LINE上與「陳雅
      欣」聯繫後，得知「陳雅欣」所屬公司欲以每提供一本帳
      戶，即可每月領取3萬元報酬之代價，向不特定人租用帳
      戶以供該公司使用之訊息，被告即以超商宅配寄送方式，
      將其所申請之合庫帳戶及台新帳戶之存摺及金融卡，寄送
      給「陳雅欣」所指示之「何仁傑」，並依指示更改合庫及
      台新帳戶之相對應密碼後，以LINE傳送給「陳雅欣」。嗣
      該「陳雅欣」所屬之詐欺集團成員即於事實欄一所示時、
      地，分別詐欺告訴人温永揚、蔡松穎，致渠等均陷於錯誤
      ，而分別匯款至被告提供之台新帳戶及合庫帳戶內等情，
      業據證人即告訴人温永揚、蔡松穎於警詢分別證述明確（
      見臺灣新北地方檢察署106年度偵字第22827號卷，下稱偵
      22827 號卷第24頁至第25頁、第35頁至第37頁），並有合
      庫帳戶之帳戶個資檢視、開戶資料及交易明細、台新帳戶
      之歷史交易明細查詢附卷可參（見臺灣宜蘭地方檢察署10
      6年度偵字第7289號卷，下稱宜偵卷第39頁、第53頁第57
      頁；偵22827卷第122頁至第123頁），且就告訴人温永揚
      部分，尚有屏東縣政府警察局屏東分局民生派出所陳報單
      、受理各類案件紀錄表、受理詐騙帳戶通報警示簡便格式
      表、受理刑事案件報案三聯單、內政部警政署反詐騙諮詢
      專線紀錄表、金融機構聯防機制通報單、台新銀行存入憑
      條、手機簡訊及通話紀錄翻拍照等件附卷可參（見臺灣新
      北地方檢察署106年度偵字第28993號卷，下稱偵28993 卷
      第13頁、第17頁至第25頁），及就告訴人蔡松穎部分，則
      有郵局帳戶（帳號00000000000000）查詢帳戶最近交易資
      料、台新銀行自動櫃員機交易明細表2 紙、內政部警政署
      反詐騙案件紀錄表、花蓮縣警察局吉安分局志學派出所受
      理詐騙帳戶通報警示簡便格式表3 紙、金融機構聯防機制
      通報單等附卷可參（見宜偵卷第66頁、第78頁、第84頁至
      第86頁、第90頁），是此部分事實應堪認定。
（二）雖被告辯稱：我寄送帳戶的原因是想要求職，我以為出租
      帳戶只是工作內容一部分，我認為對方還會再跟我聯絡，
      再派工作給我，我不知道他是詐騙集團，也不知道他們會
      拿我的帳戶詐騙別人云云，然查：　
    1.由被告所提其與「陳雅欣」雙方LINE對話紀錄截圖以觀（
      見偵22827號卷第7頁至第20頁），可知被告係先向「陳雅
      欣」詢問：「想瞭解是啥工作」，「陳雅欣」說明工作性
      質稱：「我們是畢諾克線上投注站唯一國內招募作業組，
      本公司支持多國家會員投注，全台不同區域，會員很多，
      由於會員輸贏結算兌匯，存取金額比較大，存取的帳戶不
      夠用，現在公司要找配合提供帳戶給會員兌換。租約金額
      如下：一個帳戶期領1 萬元，月領3 萬元，兩個帳戶期領
      2 萬元，月領6 萬元，同個戶名的帳戶最多能夠跟公司配
      合七個帳戶，也就是月領21萬元，一期10天，一個月3期
      ，一個月以30天計算，配合期間每期你都會提前領到固定
      薪水」，被告復再詢問：「要出租帳戶的意思？」，「陳
      雅欣」則稱：「簡單的說就是你租帳戶給我們公司，公司
      給你薪水，你帳戶不用有錢，也不用你提供任何證件，印
      章或者拉客戶，簽賭之類的，只需要存簿跟提款卡寄到我
      們公司配合，薪水固定。」，被告再詢問：「沒有風險嗎
      ？」，「陳雅欣」則稱：「你是零風險的，我們不需要你
      提供任何證件，也不需要你簽賭，你帳戶提供給我們公司
      只是單純給會員輸贏兌匯使用，只是放我們公司財務做出
      入帳而已。我們都是合法經營的，這你都可以放心。」，
      被告又問：「請問要如何配合？」，「陳雅欣」稱：「你
      有確定配合我會幫你安排地址教你怎麼寄，公司收到你帳
      戶確定能夠正常使用後第2天薪水就會先給你。」嗣雙方
      即陸續談及提供之帳戶、如何寄送及更改密碼情事，被告
      則依對方指示將台新帳戶及合庫帳戶之存摺及提款卡均寄
      送予「陳雅欣」指定之人等情，進而可知「陳雅欣」之當
      下之說詞顯非招募員工，而係詢問被告有無意願將帳戶出
      租予線上投注站，而據「陳雅欣」所為說詞，交付台新、
      合庫帳戶之被告，無須付出任何勞力並負擔義務，即可獲
      取每月6萬元代價，且被告對交付帳戶後，可獲取一筆金
      錢乙事，已有明確認識，始將台新、合庫帳戶之存摺、金
      融卡寄出。是被告提供2個帳戶每月即可獲得6萬元之收入
      ，獲利如此豐厚，衡諸現今社會工作競爭激烈，此等不需
      勞動只需提供已開戶之帳戶存摺、密碼等相關資料，即可
      獲取高額報酬之工作，實與常理不符。而被告對於如此違
      反常理之事，僅憑對方簡略說明即率予輕信，顯然被告係
      本於貪圖可能獲取高額報酬之動機，而將合庫及台新帳戶
      資料提供予毫不相識之人使用，容任他人以其交付之帳戶
      供為不法用途。至被告雖另辯稱：以為出租帳戶只是工作
      內容之一，且以為提供帳戶後對方會再另派工作給伊，我
      覺得對方說的薪水是預支薪水云云（見原審卷第179頁、
      第180頁；本院卷第111頁），惟再由被告與「陳雅欣」之
      LINE對話紀錄觀之，即可查知被告曾向「陳雅欣」詢問：
      「除了租帳戶還需要做啥其他的嗎？」，「陳雅欣」則回
      稱：「類似你租帳戶給我們公司使用公司給你薪水全台不
      需要你做什麼了的」，被告再續問：「應該不會現在說不
      用做事，給了卡&存簿事後改口？」，「陳雅欣」回稱：
      「不會的放心喔你帳戶寄過來要是沒有收到薪水或者後面
      跟我現在跟你講的不一樣你可以隨時去掛失你的賬戶」等
      情，且被告自身亦曾於107年3月14日檢察事務官詢問時供
      稱：這個工作是用我重要的個人資料換取報酬，因為帳戶
      對我來說是很重要的東西。因為我覺得帳戶對我來說是很
      重要的東西，所以我覺得對方付出高額的報酬是對等的等
      語（見偵卷第56頁），顯見被告當時確係認為其收取報酬
      之對價就是交付其帳戶，並非需要履行其他指派之工作，
      是被告此部分所辯，應與事實不符，不足採信。
    2.其次，我國對於一般賭博行為均認係屬違法而加以禁絕，
      目前僅有政府特許開放之樂透、今彩539、刮刮樂、運彩
      等為合法，其餘均為非法，此情為一般社會大眾所熟知，
      而被告所述之線上投注站，即應係網路型態經營之投注賭
      博網站，如果線上投注站係經政府機關核准之合法博奕事
      業，何不直接以該公司名義申請金融機構帳戶，以供客戶
      匯款使用即可，實無特地對外租用與該公司素無關連，完
      全欠缺信賴基礎之被告所有之金融帳戶，以供其客戶匯款
      ，此舉實增遭被告藉機以凍結帳戶等手段，侵吞公司款項
      之危險，實非正常之公司所會採用之營運方式。
    3.按金融帳戶為個人之理財工具，一般民眾皆可自由申請開
      設金融帳戶，並無任何特殊之限制，亦得同時在不同金融
      機構申請多數存款帳戶使用；而金融帳戶之存摺、提款卡
      僅為存提款之用，本身要無何經濟價值，無法作為借款或
      徵信之目的使用。且衡諸一般常情，金融帳戶之存摺、提
      款卡事關個人財產權益之保障，其專有性甚高，除非本人
      或與本人親密關係者，難認有何理由可自由流通使用該帳
      戶，一般人均有妥為保管及防止他人任意使用之認識，縱
      特殊情況偶需交付他人使用，亦必深入瞭解用途及合理性
      ，始予提供，且該等專有物品如落入不明人士手中，而未
      加以闡明正常用途，極易被利用為與財產有關之犯罪工具
      ，此為吾人依一般生活認知所易於體察之常識；而有犯罪
      意圖者，非有正當理由，竟徵求他人提供帳戶，客觀上可
      預見其目的，係供為某筆資金之存入，後再行領出之用，
      且該筆資金之存入及提領過程係有意隱瞞其流程及行為人
      身分曝光之用意，一般人本於一般認知能力均易於瞭解。
      又對於利用他人帳戶從事詐欺犯行，於現今社會層出不窮
      ，且早已為大眾傳播媒體廣為報導已有多年，政府機關及
      各金融機構亦不斷呼籲民眾應謹慎控管己有帳戶，切勿出
      賣或交付個人帳戶，以免淪為詐騙者之幫助工具。依一般
      人之社會生活經驗，苟不以自己名義申辦銀行帳戶，卻向
      不特定人蒐集帳戶供己使用，其目的極可能欲利用該帳戶
      供作非法詐欺取財等犯行，已屬具一般智識經驗之人所能
      知悉或預見。經查，被告於行為時已年滿23歲，為具備相
      當智識、經驗之成年人，是縱然「陳雅欣」對外自稱為線
      上投注站，但被告依其智識及一般社會經驗，應可認定該
      線上投注站可能涉有非法情事之情形，況衡諸一般社會生
      活經驗，於應徵工作求職時，金融帳戶資料與個人自傳或
      履歷表並不同，多半皆係等到正式錄取後，始會要求員工
      提供金融機構帳戶，供薪資轉帳之用，至多也僅止於要求
      提供金融機構存摺封面影本，而非要求應徵求職者需同時
      將金融機構帳戶之存摺、提款卡、相對應密碼皆一併提供
      ，如他人僅以提供工作機會為名義，即要求對方提供金融
      機構帳戶之存摺、金融卡、密碼，難免不會啟人疑竇是否
      另有其他非法用途，且被告對於應徵之工作內容，及何須
      提供帳戶存摺、金融卡、密碼等疑問，皆未詳細深究，僅
      單純應對方之要求，即輕易交付此種個人重要之物，則被
      告輕易相信他人，並交付銀行帳戶之存摺、金融卡，更依
      指示變更相對應密碼後，即告知對方密碼，使該帳戶淪作
      他人詐騙之工具，顯非依常理所為。
  　4.又按刑法上故意，分直接故意（確定故意）與間接故意（
      不確定故意），行為人對於構成犯罪之事實，明知並有意
      使其發生者，為直接故意；行為人對於構成犯罪事實，預
      見其發生而其發生並不違背其本意者，為間接故意。再間
      接故意與有認識的過失區別，在於二者對構成犯罪事實，
      雖均預見其能發生，但前者對其發生，並不違背其本意，
      後者則確信其不發生。又幫助犯成立，以行為人主觀上認
      識被幫助者，正欲從事犯罪或係正在從事犯罪，且該犯罪
      有既遂可能，而其行為足以幫助他人實現構成要件者，即
      具有幫助故意，並不以行為人確知被幫助者，係犯何罪名
      為必要。經查，本件固無證據顯示被告知悉「陳雅欣」所
      屬之詐騙集團究係如何詐騙告訴人，惟被告已經預見其所
      交付存摺、金融卡及相對應密碼等台新、合庫帳戶存提資
      料之對象，可能將帳戶作為詐騙他人匯入遭騙款項使用，
      竟仍本於貪圖對方可能給予高額對價之動機，在主觀上已
      預見將帳戶提款卡交予該人使用，可能遭其持之從事不法
      行為之狀況下，依「陳雅欣」之指示，自行交付銀行帳戶
      之存摺、金融卡及密碼，容任渠等任意使用之，幫助他人
      既遂詐欺犯行並逃避查緝，是被告雖無「陳雅欣」及其所
      屬詐騙集團，使用其台新、合庫帳戶存摺、金融卡及相對
      應密碼，必持以詐騙他人之確信，然被告將帳戶存提資料
      交付該來路不明之人，顯具有縱該人以其金融帳戶實施詐
      欺犯罪，亦不違背其本意之幫助意思，故被告確有幫助該
      詐欺集團成員利用台新、合庫帳戶為詐欺取財之不確定故
      意甚明。　　
　  5.辯護人為被告另辯稱：被告因罹患雙相情緒障礙症，目前
      有精神病特徵的憂鬱症，故被告之辨識能力顯然低於常人
      ，而無法辨別、預知其為求職而交付帳戶予他人之行為，
      足以提供他人用於詐欺等犯罪收取被害人匯款，故被告並
      無幫助詐欺取財之故意云云。經查，雖被告自106 年3 月
      間起陸續即有因精神疾病症狀固定就治療之事實，有蘇宗
      偉身心診所108 年1 月26日蘇心診字第19001 號函及檢附
      被告病歷資料1份在卷可參（見原審卷第97頁至第110 頁
      ），然經原審囑託衛生福利部臺北醫院對被告進行鑑定，
      其鑑定結果略以：被告為第一型雙相情緒障礙症患者。犯
      案時，被告因精神障礙，致其辨識行為違法或依其辨識而
      行為之能力，顯著降低，但未達完全不能之程度。顯示被
      告能理解幫助詐欺是違法行為，其辨識能力未達完全不能
      之程度等語，有該院108 年9 月17日北醫歷字第10850047
      15號函及所附精神鑑定報告書1份附卷可參（見原審卷第1
      47頁、第149頁），是被告辨識行為違法或依其辨識而行
      為之能力，雖顯著降低，但未達完全不能辨識之程度，且
      被告亦自承：有在統一超商及全家超商工作過等語在卷（
      見本院卷第111頁），即亦曾有相當之工作經驗，被告對
      於將金融帳戶交付他人使用之風險，應可輕易知其梗概，
      更不可能於不知工作內容等資訊之情況下，即將帳戶資料
      交付他人使用，是被告案發時之精神狀況對於被告提供帳
      戶資料係具有幫助詐欺不確定故意之判斷，並無影響，自
      難憑此即為有利被告之認定。
　　6.又被告辯護人另為被告辯稱：嗣後「陳雅欣」不再聯繫，
      且被告發現帳戶被列為警示帳戶，經告知家人後，始發現
      遭詐騙，並立即向檢、警報案，案經臺灣臺中地方檢察署
      檢察官對詐欺集團成員提起公訴，被告係列為該詐欺案件
      之被害人云云。然查，雖被告因提供台新帳戶及合庫帳戶
      之行為，經臺灣臺中地方檢察署檢察官列為該案眾多被害
      人之一，而以107 年度偵字第1703、1704、2554、5755號
      起訴書提起公訴，再經臺灣臺中地方法院107 年度訴字第
      841 號判決該案被告劉承德、陳秋雯、陳良誌均犯詐欺罪
      有罪在案，有上開起訴書、判決書等附卷可參（見偵2282
      7 號卷第67頁至第118 頁；原審審易字卷第59頁至第118 
      頁），但被告是否確係單純遭詐騙，始交付台新、合庫帳
      戶之存摺、金融卡，應依據卷存之相關證據綜合判斷之，
      不能僅以曾遭列為他案之被害人，即可一概而論，而由被
      告與「陳雅欣」之LINE對話紀錄以觀，可知被告當時確係
      認為其收取高額報酬之對價就是交付其帳戶，而願意交出
      帳戶換取報酬，並不需要履行其他指派之工作，是被告將
      台新、合庫帳戶自行交出之際，在主觀上確應具有縱使他
      人將其提供之帳戶用以從事詐欺取財之財產犯罪行為，亦
      不違反其本意之不確定幫助詐欺故意，並非係遭詐欺陷於
      錯誤後，始交出台新及合庫帳戶。是被告此部分所辯，應
      與事實不符，不足採信。
（三）綜上，本案事證已明確，被告所辯，顯均係事後諉責之詞
      ，自無足採。被告犯行堪以認定，應依法論科。
三、論罪部分：
（一）按刑法上之幫助犯，係對於犯罪與正犯有共同之認識，而
      以幫助之意思，對於正犯資以助力，而未參與實施犯罪之
      行為者而言（最高法院49年台上字第77號判例意旨參照）
      。是以，如未參與實施犯罪構成要件之行為，且係出於幫
      助之意思提供助力，即屬幫助犯，而非共同正犯。經查，
      被告僅有提供其所申設合庫、台新帳戶之存摺、金融卡及
      相對應密碼等物與詐欺集團成員使用，嗣由該詐欺集團成
      員向告訴人温永揚、蔡松穎實行詐欺行為，致告訴人2人
      陷於錯誤，因而各自轉帳匯款至台新、合庫銀行帳戶內，
      是被告所為，顯係參與詐欺取財罪構成要件以外之行為，
      且在無積極證據足資證明被告係以正犯之犯意而非以幫助
      犯之犯意參與犯罪行為之情形下，應認其所為係構成幫助
      犯，而非論以正犯。故核被告所為，係犯刑法第30條第1 
      項前段、第339 條第1 項之幫助詐欺取財罪。
（二）被告以一個交付台新、合庫帳戶資料之行為，提供其所有
      之台新、合庫帳戶予詐騙集團成年成員使用，使該詐騙集
      團成員得藉此詐得告訴人温永揚、蔡松穎之財物，係以一
      行為觸犯數罪名，為想像競合犯，應依刑法第55條規定論
      以一幫助詐欺取財罪。
（三）又被告以幫助之意思，參與構成要件以外之行為，為幫助
      犯，其所犯情節較正犯輕微，爰依刑法第30條第2 項之規
      定，依正犯之刑減輕之。 
（四）由卷附被告刑事自首狀1份以觀（見偵22827號卷第3頁至
      第4頁），可知被告係於106年7月21日向臺灣新北地方檢
      察署以書狀坦承為賺取高薪而將屬於重要資料之存簿、提
      款卡寄出之事實，但告訴人温永揚係於106年7月13日至屏
      東縣警察局屏東分局報案並製作筆錄，並已敘明其遭詐騙
      ，將款項2萬元匯至被告之台新帳戶內（見偵字28993號卷
      第14頁至第15頁），且告訴人蔡松穎亦係於106年7月11日
      即至花蓮縣警察局吉安分局報案並製作筆錄，同時敘明其
      遭詐騙，將款項29,989元、29,987元匯至被告之合庫帳戶
      內（見宜偵卷第25頁至第26頁），是可知於被告以刑事自
      首狀向檢察官坦承上情之前，告訴人2人均已向警方報案
      ，致警方業已知悉被告之帳戶已遭詐騙集團持以詐欺之情
      事，是難謂被告係於犯罪未被有偵查權之機關或公務員發
      覺前，即承認其為行為人，並不符合自首之法定要件，無
      從依刑法第62條前段之規定，減輕其刑。
（五）再因被告為第一型雙相情緒障礙症患者。犯案時，被告因
      精神障礙，致其辨識行為違法或依其辨識而行為之能力，
      顯著降低，然尚未達於完全不能辨識其行為違法或欠缺依
      其辨識而行為能力之程度，即被告仍對提供台新、合庫帳
      戶之存摺、金融卡及相對應密碼予他人恐遭詐騙使用之違
      法性有所認知等情，業如前述，則被告為本案犯行時，辨
      識其行為違法與依其辨識而行為之能力既然顯著降低，惟
      仍非全無責任能力，則應依刑法第19條第2項規定減輕其
      刑，並與依刑法第30條第2項規定減刑部分，依法遞減之
      。　　
四、撤銷改判及量刑理由：
（一）原審以無從形成被告有罪之確信，予以無罪之諭知，固非
      無見，惟被告本於貪圖該人可能給予高額對價之動機，在
      主觀上已預見將金融機構帳戶之存摺、金融卡及相對應密
      碼交予該人使用，可能遭其持之從事不法行為之狀況下，
      仍依「陳雅欣」指示寄送台新、合庫帳戶之存摺、金融卡
      及相對應密碼，容任渠等任意使用之，則其主觀上應有縱
      使他人將其提供之台新及合庫帳戶用以從事詐欺取財之財
      產犯罪行為，亦不違反其本意之幫助詐欺不確定故意甚明
      ，且被告案發時之精神狀況對於被告提供帳戶資料係具有
      不確定故意之判斷，並無影響，理應予以刑事責罰，但原
      審認為被告於案發當時顯受到憂鬱症影響，而相較於一般
      人而言，就智識程度、社會生活經驗及對於一般事理之理
      解、判斷能力，均有所不足或欠缺，無法辨別他人所述之
      真偽或是否符合常情，是無積極證據可證被告有何幫助詐
      欺犯意等節，實有誤會，是檢察官之上訴意旨稱：被告於
      審判中所辯之詞，均屬臨訟卸責，不足採信。是依被告所
      辯其僅需提供帳戶每月即可獲得豐厚收入，衡諸現今社會
      工作競爭激烈，此種不需勞動只需提供開戶程序簡單方便
      之帳戶，即可獲取高額報酬之工作，實與常理不符。而被
      告對於如此違反常理之事，僅憑對方簡略說明即率予輕信
      ，顯然被告係本於貪圖可能獲取高額報酬之動機，而將帳
      戶提供予毫不相識之人使用，容任他人以其交付之帳戶供
      為不法用途。再者，若被告所述之線上投注站係經政府機
      關核准之合法博奕事業，自行以公司名義申請帳戶以供客
      戶匯款使用即可，實無特地租用與公司素無關連，亦欠缺
      信賴基礎之被告帳戶，供其客戶匯款之用。被告依其智識
      及一般社會經驗，在主觀上已預見將帳戶提款卡交予該人
      使用，可能遭其持之從事不法行為之狀況下，仍依「陳雅
      欣」指示寄送台新、合庫帳戶之存摺及金融卡，容任渠等
      任意使用之，則被告在主觀上應有縱使他人將其提供之帳
      戶用以從事詐欺取財之財產犯罪行為，亦不違反其本意之
      不確定幫助詐欺故意。此外，原審認定被告行為時因受到
      憂鬱症影響，致不能辨識其行為違法或欠缺依其辨識而行
      為之能力，顯著降低之情形，在本案實屬刑法第19條第2
      項之範疇等語，為有理由，自應由本院將原判決撤銷予以
      改判。
  (二)爰以行為人之責任為基礎，審酌被告前無任何犯罪紀錄，
      有本院被告前案紀錄表1紙在卷可稽（見本院卷第33頁）
      ，是被告之素行堪稱良好，而被告將其所有之台新、合庫
      帳戶之存摺、金融卡及相對密碼提供予詐欺集團成員使用
      ，以此方式幫助該他人從事詐欺取財之犯行，致使此類犯
      罪手法層出不窮，更造成犯罪偵查追訴的困難性，嚴重危
      害交易秩序與社會治安，所為實無足取，且詐欺集團取得
      台新、合庫帳戶資料後，持以向告訴人温永揚、蔡松穎詐
      取之金額，侵害財產法益之情節及程度已難謂輕微，且衡
      酌被告雖坦認其確有交付台新、合庫帳戶相關資料等客觀
      行為，但否認主觀上具有幫助詐欺取財之不確定故意之態
      度，兼衡其犯罪動機、目的、手段，暨被告自陳教育程度
      為大學肄業、目前在便利商店上班（見本院卷第111頁）
      等一切情狀，量處如主文第2 項所示之刑，並諭知易科罰
      金折算標準，以資懲儆。　　 　　
五、沒收部分
（一）查詐欺集團成員所詐得之款項總計為7萬9,976 元（2萬元
      加上2萬9,989元加上2萬9,987元），然被告僅提供台新、
      合庫帳戶之金融卡及相對應密碼供詐欺集團成員使用，依
      常情僅能取得提供該帳戶之報酬，但本案尚無證據證明被
      告確有因幫助詐欺犯行獲有任何金錢報酬或不法利益，爰
      不予宣告沒收或追徵犯罪所得。
（二）次查被告交付予詐欺集團成員使用，供作取得詐欺取財犯
      罪所得工具之台新與合庫帳戶存摺、金融卡等物，雖係被
      告所有，且係供犯罪所用之物，惟並未扣案，且該帳戶已
      遭列為警示帳戶，無法繼續作為犯罪使用，顯然欠缺刑法
      上之重要性，爰依刑法第38條之2 第2 項規定，亦不予宣
      告沒收或追徵，併此敘明。　　　
據上論斷，依刑事訴訟法第369條第1項前段、第364條、第299條
第1項前段，刑法第30條第1項前段、第2項、第339條第1項、第5
5條、第19條第2項、第41條第1項前段，刑法施行法第1條之1，
判決如主文。
本案經檢察官徐綱廷提起公訴，檢察官羅建勛到庭執行職務。
中　　華　　民　　國　 109　　年　　4 　　月　　30　　日
                    刑事第九庭  審判長法　官  潘翠雪
                                      法　官  林庚棟
                                      法　官  葉力旗
以上正本證明與原本無異。
如不服本判決，應於收受送達後20日內向本院提出上訴書狀，其
未敘述上訴之理由者並得於提起上訴後20日內向本院補提理由書
（均須按他造當事人之人數附繕本）「切勿逕送上級法院」。
                                      書記官  王心琳
中　　華　　民　　國　　109 　年　　4 　　月　　30　　日
附錄：本案論罪科刑法條全文
中華民國刑法第339條
意圖為自己或第三人不法之所有，以詐術使人將本人或第三人之
物交付者，處5年以下有期徒刑、拘役或科或併科50萬元以下罰
金。
以前項方法得財產上不法之利益或使第三人得之者，亦同。
前二項之未遂犯罰之。